【裁判字號】    97,訴,450
【裁判日期】    970414
【裁判案由】    毒品危害防制條例
【裁判全文】
臺灣臺北地方法院刑事判決               97年度訴字第450號
公  訴  人  臺灣臺北地方法院檢察署檢察官
被      告  甲○○
                    （現於臺灣臺北監獄另案執行中）
上列被告因違反毒品危害防制條例案件，經檢察官提起公訴（97
年度毒偵字第26號），被告於本院準備程序進行中，就被訴事實
為有罪之陳述，經本院告知簡式審判程序意旨，並聽取公訴人及
被告之意見後，本院合議庭裁定由受命法官獨任依簡式審判程序
審理，並判決如下：
    主  文
甲○○施用第一級毒品，累犯，處有期徒刑玖月，扣案注射針筒
貳支均沒收。
    事  實
一、甲○○曾於民國八十九年間因施用毒品案件，經依臺灣臺中
    地方法院八十九年度毒聲字第二二二九號裁定施以觀察、勒
    戒後，認有繼續施用毒品之傾向，復經同院以八十九年度毒
    聲字第二七四七號裁定令入戒治處所施以強制戒治，嗣於執
    行滿三月後，認戒治成效評定為合格，無繼續戒治之必要，
    而臺灣臺中地方法院裁定停止戒治，所餘戒治期間併付保護
    管束，惟期間因違反保護管束情事且情節重大，經同院以九
    十年度毒聲字第一一二八號裁定撤銷停止戒治，令入戒治處
    所繼續施以強制戒治，至九十一年三月十八日強制戒治執行
    完畢翌日釋放出所，經臺灣臺中地方法院檢察署檢察官於九
    十一年四月二十八日以九十一年度戒毒偵字第一八一號為不
    起訴處分確定；又於九十三年間因施用第一、二級毒品案件
    ，經臺灣板橋地方法院以九十三年度訴字第一六二五號判決
    判處有期徒刑八月、四月，定應執行有期徒刑十月確定，於
    九十四年十一月四日縮刑期滿執行完畢翌日出監；另於九十
    五年間因違反洗錢防制法案件，經臺灣板橋地方法院以九十
    四年度簡字第一０一三號簡易判決判處有期徒刑四月確定，
    嗣於九十五年四月三日易科罰金執行完畢（於本案均構成累
    犯）。又於九十六年七月三十一日、十月二十一日、十一月
    間，因施用第一級毒品、第二級毒品案件，三次為警查獲，
    分別經本院以九十六年度訴字第一二三三號、第一八二０號
    、九十七年度訴字第二十七號判決分別判處有期徒刑一年二
    月、一年二月、八月確定，現在監執行中（於本案未構成累
    犯）。
二、詎料甲○○明知海洛因係業經公告列為毒品危害防制條例第
    二條第二項第一款之第一級毒品，不得非法持有、施用，詎
    仍不知所悔改、戒除施用毒品習性，基於施用第一級毒品海
    洛因之犯意，於九十七年一月十日中午十二時三十分許，在
    臺北市○○區○○路某巷弄內，以將第一級毒品海洛因放在
    注射針筒內並加水稀釋後，再注射至體內之方式，施用第一
    級毒品海洛因一次。嗣於九十七年一月十日十二時五十分許
    ，為警於臺北市○○區○○路與萬大路口查獲，並扣得其所
    有預備供己施用第一級毒品所用之注射針筒二支。
三、案經臺北市政府警察局萬華分局報請臺灣臺北地方法院檢察
    署檢察官偵查起訴。
    理  由
一、程序部分：本件被告甲○○所犯係死刑、無期徒刑或最輕本
    刑為三年以上有期徒刑以外之罪，亦非屬高等法院管轄第一
    審之案件，其於準備程序中就被訴事實為有罪之陳述，經本
    院告知簡式審判程序之旨，並聽取當事人意見後，經本院合
    議庭依刑事訴訟法第二百七十三條之一第一項規定裁定由受
    命法官獨任進行簡式審判程序，合先敘明。
二、被告上揭施用第一級毒品海洛因之事實，業據其於本院審理
    時均坦承不諱，而員警查獲被告後所採集之尿液檢體，經送
    請臺灣尖端先進生技醫藥股份有限公司以酵素免疫分析法初
    步檢驗，再佐以氣相層析質譜儀分析法確認檢驗結果確呈鴉
    片類（嗎啡）陽性反應，此有該公司出具之濫用藥物檢驗報
    告、臺北市政府警察局偵辦毒品案件尿液檢體委驗單各一份
    附卷可稽（見毒偵卷第四十五頁至第四十六頁），而以氣相
    層析質譜儀作藥物及其代謝產物之定性及定量分析，幾乎不
    會有偽陽性反應產生，為毒品檢驗學之常規，亦為本院辦理
    相關違反毒品危害防制條例案件所知悉，上開檢驗結果當足
    以認定為真實，足徵被告前開任意性自白確與事實相符，應
    可採為論罪科刑之依據。此外，更有被告自承為其所有、預
    備供其施用海洛因所用之注射針筒二支扣案可資佐證，被告
    於上開時、地確有施用第一級毒品之行為，應堪採信。
三、另查，被告前因施用第一級毒品案件，經法院裁定施以觀察
    、勒戒後，認有繼續施用毒品之傾向，復經法院裁定令入戒
    治處所施以強制戒治，嗣因戒治成效評定為合格，無繼續戒
    治之必要，而法院裁定停止戒治，所餘戒治期間併付保護管
    束，惟因違反保護管束情事且情節重大，經法院裁定撤銷停
    止戒治而令入戒治處所繼續施以強制戒治，至九十一年三月
    十八日強制戒治執行完畢翌日釋放出所，並經臺灣臺中地方
    法院檢察署檢察官於九十一年四月二十八日以九十一年度戒
    毒偵字第一八一號為不起訴處分確定；又於九十三年間因施
    用第一、二級毒品案件，經臺灣板橋地方法院以九十三年度
    訴字第一六二五號判決判處有期徒刑八月、四月，定應執行
    有期徒刑十月確定，另於九十六年七月三十一日、十月二十
    一日、十一月間，因施用第一級毒品、第二級毒品案件，三
    次為警查獲，分別經本院以九十六年度訴字第一二三三號、
    第一八二０號、九十七年度訴字第二十七號判決分別判處有
    期徒刑一年二月、一年二月、八月確定，現在監執行中等情
    ，此有臺灣高等法院被告前案紀錄表、臺灣臺北地方法院檢
    察署前案資料表各一份在卷可稽。而參諸九十二年七月九日
    修正公布，自九十三年一月九日施行之毒品危害防制條例第
    二十條、第二十三條之立法理由，可知修正毒品危害防制條
    例就施用毒品者，祇於「初犯」及「五年後再犯」二種情形
    ，有其追訴條件之限制，即須於初犯經觀察、勒戒或強制戒
    治釋放後，五年內均無施用毒品之行為，始能認其前所實施
    之觀察、勒戒或強制戒治已足遮斷毒癮，而得於五年後再犯
    時，再予適用初犯之規定，重行觀察、勒戒等程序。倘五年
    內已經再犯，被依法追訴處罰，縱其第三次（或第三次以上
    ）施用毒品之時間在初犯釋放五年以後，即與「五年後再犯
    」之情形有別，且因已於「五年內再犯」，顯見其再犯率甚
    高，原實施觀察、勒戒或強制戒治，已無法收其實效，而無
    五年戒斷期之存在，自無再經觀察、勒戒及強制戒治之必要
    ，應逕行追訴處罰（參照最高法院九十五年度台上字第一０
    七一號、九十五年度台非字第五十九號、第六十五號判決意
    旨），是本件被告前雖係於九十年三月十八日執行強制戒治
    完畢翌日釋放出所，距其本次施用毒品犯行之時間（即九十
    七年一月十日）已逾五年，惟因其於九十三年、九十六年間
    已因再犯施用毒品案件並經法院判處有期徒刑確定，業如前
    述，是揆諸上揭說明，其本次施用毒品犯行自應依法追訴處
    罰。從而，本件事證明確，被告施用第一級毒品之犯行已經
    證明，應依法論科。
四、核被告所為係犯毒品危害防制條例第十條第一項之施用第一
    級毒品罪。其於施用海洛因行為前後所持有之第一級毒品海
    洛因行為，既意在供己施用，其持有之低度行為應為施用之
    高度行為吸收，不另論罪。另被告前有如事實欄一所示之前
    科紀錄及徒刑執行等情，有台灣高等法院被告前案紀錄表在
    卷可憑，其於五年以內故意再犯本件有期徒刑以上之罪，為
    累犯，而應依刑法第四十七條第一項規定，加重其刑。爰審
    酌被告前因施用毒品案件，業經觀察、勒戒及二次強制戒治
    之治療，並曾獲不起訴處分之寬典，卻未能把握自新機會，
    澈底戒除施用毒品之惡習，仍再施用足以導致人體機能發生
    依賴性、成癮性及抗藥性等障礙之第一級毒品海洛因之罪行
    ，足徵其沾染毒品甚深，戕害自身健康，漠視法令禁制，顯
    未見悔改之意，惟尚能坦承犯行，犯後態度頗佳，暨其犯罪
    動機、手段、施用毒品次數僅一次等一切情狀，量處如主文
    所示之刑。另扣案之注射針筒二支，均係被告所有，預備供
    其施用第一級毒品海洛因所用，業據被告供明在卷（見本院
    九十七年三月三十一日審理筆錄），爰依刑法第三十八條第
    一項第二款、第三項之規定，予以宣告沒收。
五、據上論斷，應依刑事訴訟法第二百七十三條之一第一項、第
    二百九十九條第一項前段，毒品危害防制條例第十條第一項
    ，刑法第十一條前段、第四十七條第一項、第三十八條第一
    項第二款、第三款，判決如主文。
本案經檢察官郭麗娟到庭執行職務。
中    華    民    國    97    年    4     月    14    日
                       台灣台北地方法院刑事第五庭
                               法  官  何俏美
上正本證明與原本無異。
如不服本判決，應於判決送達後10日內向本院提出上訴狀 (應抄
附繕本)。
                               書記官  林曉郁
中    華    民    國    97    年    4     月    14    日
附錄論罪科刑依據之法條：
毒品危害防制條例第10條
施用第一級毒品者，處六月以上五年以下有期徒刑。
施用第二級毒品者，處三年以下有期徒刑。


司法院資訊處製作；財團法人民間司法改革基金會備份。
